【裁判字號】    97,簡上,45
【裁判日期】    970514
【裁判案由】    侵權行為損害賠償
【裁判全文】
臺灣板橋地方法院民事判決              97年度簡上字第45號
上  訴  人  甲○○
訴訟代理人  林家慶律師
被上訴人    乙○○
                        號
            丙○○
                        號
共      同
訴訟代理人  景玉鳳律師
複代理人    林哲健律師
上列當事人間請求侵權行為損害賠償事件，上訴人對於中華民國
96年12月6 日本院板橋簡易庭96年板簡字第11681 號第一審判決
提起上訴，經本院於97年4 月23日言詞辯論終結，判決如下：
    主  文
上訴駁回。
第二審訴訟費用由上訴人負擔。
    事實及理由
一、被上訴人主張：上訴人於民國94年6 月27日12時40分許，騎
    乘車牌號碼GBH-885 號重型機車，沿台北縣板橋市○○路外
    側車道由忠孝路往館前東路方向直行，理應注意車輛駕駛人
    於車陣中穿梭行駛，應注意原行向車輛之動向，而依當時情
    形客觀上並無不能注意之情事，其見前方車輛眾多停等紅燈
    ，乃左轉橫向穿越前後自小客車之間隙，向內側車道往行車
    分向線行進，行至行車分向線附近時欲右轉回復其行向時，
    竟疏未注意原行向行駛之車輛，即貿然穿出右轉。適被上訴
    人丙○○騎乘車牌號碼GIO-096 號重型機車，後載被上訴人
    乙○○，沿台北縣板橋市○○路內側車道靠近行車分向線附
    近，往館前東路方向直行欲左轉穿越道路至對向購物，亦疏
    未注意車前狀況，隨時採取必要之安全措施，未發現上訴人
    之機車自車陣中穿出，致上訴人所騎乘之機車車頭左前方與
    被上訴人丙○○所騎乘之機車右側車身發生撞擊，雙方因而
    人、車倒地，被上訴人丙○○受有右上臂、右前臂、右大腿
    、右膝、右踝、右足、小趾挫傷擦傷、右髖部挫傷、右手擦
    傷、右胸挫傷、左腕扭傷等傷害；被上訴人乙○○則受有右
    手腕、雙膝、右足、腹部擦傷、右胸部下方挫傷併擦傷等傷
    害。被上訴人並有下列損失：(1)醫藥費：丙○○支出醫藥費
    新台幣（下同）24450 元。乙○○支出醫藥費20630 元。(2)
    本件車禍肇事責任鑑定費：由丙○○支出1500元。(3)工作損
    失：丙○○自75年間即在訴外人林東活所經營之得利針車行
    工作，每月可受領之待遇約4 萬元，因本件車禍受傷，約有
    34日無法工作，工作損失計44000 元。乙○○車禍前於補習
    班工作，平均一天薪資約600 元，因本件車禍受多處擦傷，
    持續疼痛，約34天無法工作，工作損失計20700 元。(4)慰撫
    金：被上訴人本能行動自如正常上班，詎料遭上訴人撞擊後
    ，不僅持續疼痛影響日常行動，被上訴人乙○○又因此次傷
    害造成腹部醜陋疤痕，影響美觀甚鉅，並經亞東醫院診斷該
    傷口無法回復至無疤痕狀態，又遭受上訴人不友善之對待，
    內心所受之痛苦非同小可，為此被上訴人丙○○請求慰撫金
    20萬元，被上訴人乙○○請求慰撫金30萬元。綜上所述，上
    訴人應給付被上訴人丙○○269950元，應給付被上訴人乙○○341330元，及均自96年11月1 日至清償日止按年息5%計算
    之利息，並陳明願供擔保請准宣告假執行。原審判決上訴人
    應給付被上訴人丙○○53865 元、乙○○70441 元，及均自
    96年11月1 日起至清償日止按年息5%計算之利息，並就被上
    訴人勝訴部分依職權為假執行之宣告。上訴人不服提起上訴
    ，被上訴人於本院聲明：駁回上訴。
二、上訴人則以：被上訴人所提出之丁○○○診斷證明書，其上
    均載明「訴訟無效」之文字，顯見該文書之作成者不能直接
    提供訴訟上真實性之擔保，自無從以此證明被上訴人因本件
    車禍受傷而有前往該診所就診之必要。被上訴人提出之丁○○○醫療費用明細表上，未載明診療項目、復健膏藥之名稱
    及數量，實無從認定是否與本件車禍有關。被上訴人均於94
    年6 月27日車禍發生當日至亞東醫院就診後即於同日出院，
    隨後即刻意選擇無全民健保之丁○○○就診，在同年6 月27
    日起至7 月30日止之短短33日間，至該診所就診各達23次之
    多，並分別支出13910 元及16710 元之醫藥費用，顯見被上
    訴人乃故意增加非必要之醫療支出，以謀轉嫁予上訴人負擔
    。又按民法第195 條第1 項規定之所謂「賠償相當之金額」
    ，自應以實際加害情形與其身體、健康、名譽之影響是否重
    大，及被害者身分地位與加害人經濟狀況等關係定之，此有
    最高法院47年台上字第1221號判例可資參照。然原審判決僅
    就被上訴人所受傷害之部位略為陳述，但就被上訴人受傷程
    度與造成其等如何之影響則未附任何理由說明，有判決不備
    理由之違誤。被上訴人等雖因本件車禍致身體有多處外傷，
    惟並非嚴重，未對其身體行動造成重大影響。又被上訴人乙○○主張之疤痕係位於其腹部，僅約2%之體表積受到擦挫傷
    ，其影響美觀之程度甚為有限，原審竟據此認定被上訴人丙○○及乙○○得分別請求上訴人賠償精神慰撫金60000 元及
    80000 元，金額顯屬過高等語資為抗辯。並就其原審判決其
    敗訴部分聲明不服，求為判決：原判決不利於上訴人之部分
    廢棄。上開廢棄部分，被上訴人在第一審之訴駁回。
三、上訴人對於被上訴人主張其過失致被上訴人受傷之事實，並
    不爭執，惟以被上訴人前往丁○○○就診之醫療費用非必要
    及原審判決之慰撫金過高等語置辯。茲審究如下：
  １丁○○○醫藥費用：
    查被上訴人丙○○確因本件車禍受有右臂、右臀及右腿約
    3.5%體表積擦挫傷，乙○○受有雙膝、右下腹約2%體表積擦
    挫傷之傷害，均自94年6 月27日起至同年7 月30日止赴丁○○○診治23次，各支出醫藥費13910 元、16710 元等情，有
    丁○○○出具之診斷證明書及丁○○○醫療費用明細可稽，
    而上開醫藥費用確為被上訴人治療前揭傷害所必要，亦經丁○○○97年3 月12日函覆本院在卷，被上訴人請求上訴人賠
    償此部分之費用，自屬有據。上訴人雖以：被上訴人選擇無
    全民健保之丁○○○就診，在同年6 月27日起至7 月30日止
    之短短33日間，至該診所就診各達23次之多，並分別支出高
    達13910 元及16710 元之醫藥費用，乃故意增加非必要之醫
    療支出，以謀轉嫁予上訴人負擔云云，惟查丁○○○雖未參
    加全民健保，惟其負責醫師盧昭元領有執業執照（見診斷證
    明書），當能為被上訴人診治醫療，自不能以該診所未參加
    全民健保，即謂該診所之醫療行為非有必要性。是被上訴人
    丙○○、乙○○各請求上訴人支付其等前往丁○○○就診之
    醫藥費13910 元、16710 元，應予准許。
  ２慰撫金：
    被上訴人丙○○因本件車禍受有右上臂、右前臂、右大腿、
    右膝、右踝、右足、小趾挫傷擦傷、右髖部挫傷、右手擦傷
    、右胸挫傷、左腕扭傷等傷害；被上訴人乙○○則受有右手
    腕、雙膝、右足、腹部擦傷、右胸部下方挫傷併擦傷等傷害
    ，並均自94年6 月27日起至同年7 月30日止赴丁○○○診治
    23次，有亞東紀念醫院、丁○○○之診斷證明書、醫藥費明
    細表可稽，其等所受傷害範圍廣大，及於手腳胸腹部，當會
    影響行動自由，又須多次前往診所治療，精神上自受有痛苦
    ，且被上訴人乙○○腹部因傷所生疤痕，經治療後仍無法回
    復至無疤痕狀態，亦有亞東紀念醫院診斷證明書可稽，乙○○正值青春，腹部有疤痕，自有損其美觀，對於其心理當有
    不良影響，爰審酌被上訴人丙○○國中畢業，經營針車行，
    乙○○在學學生，在補習班上班，上訴人大專畢業，從事業
    務，為兩造於原審陳明在卷，被上訴人丙○○名下有房屋2
    棟、土地3 筆、汽車1 部，財產總額為0000000 元；被上訴
    人乙○○名下有投資5 筆，財產總額為142930元；上訴人財
    產總額40萬元，有稅務電子閘門財產所得調件明細表可參，
    爰審酌兩造之學經歷財產及被上訴人所受之痛苦及其他一切
    情狀，認被上訴人丙○○請求慰撫金6 萬元為適當；被上訴
    人乙○○請求慰撫金8 萬元為適當。
  ３至於被上訴人丙○○請求亞東紀念醫院之醫藥費1540元及支
    出車禍肇事責任鑑定費1500元部分、被上訴人乙○○請求亞
    東紀念醫院醫藥費3920元部分，被上訴人業於原審提出單據
    ，且為上訴人所不爭執，是被上訴人此部分之請求，亦屬有
    據。
  ４綜上，被上訴人丙○○得請求賠償醫藥費15450 元（1540+
    13910=15450） 、慰撫金6 萬元，共計75450 元，被上訴人
    乙○○得請求賠償醫藥費20630 元（3920+16710=20630）、
    慰撫金8 萬元，共計為100630元。
四、按損害之發生或擴大，被害人與有過失者，法院得減輕賠償
    金額或免除之，前二項之規定，於被害人之代理人或使用人
    與有過失者，準用之，民法第217 條第1 、3 項定有明文。
    此規定之目的，在謀求加害人與被害人間之公平，故在裁判
    上法院得以職權減輕或免除之。而上開規定所稱被害人之「
    代理人或使用人」認定標準，係以被害人是否能藉用該第三
    人以『擴大自己之活動範圍』來判斷（最高法院74年台上字
    第1170號判例意旨參照）。經查，本件車禍發生時，係由被
    上訴人丙○○騎乘機車搭載被上訴人乙○○，則被上訴人乙○○係藉由被上訴人丙○○之行為以擴大自己之活動範圍，
    丙○○為乙○○之使用人。次查，丙○○於警訊時供稱：我
    沿實踐路直行，至肇事地點，因前方自用小客車臨時停車，
    我欲左轉至對向購物，所以行駛內側車道，我因注意對向車
    道來車狀況，未注意對造從何而來等語（見臺灣板橋地方法
    院檢察署95年度偵字第6249號卷第21頁），可知被上訴人丙○○當時欲左轉穿越車道，只注意對向車道來車，而未注意
    車前狀況，不知上訴人自車陣中穿出，採取必要之安全措施
    ，二車因而碰撞，自有過失。臺灣省台北縣區行車事故鑑定
    委員會及臺灣省車輛行車事故鑑定委員會，亦均認為上訴人
    於車陣中鑽隙行駛，為肇事主因，被上訴人丙○○未注意車
    前狀況，為肇事次因，有鑑定報告附於前揭偵查卷宗足參。
    本院斟酌上訴人及被上訴人丙○○之過失程度及原因力之大
    小，認上訴人之過失責任比例為十分之七，被上訴人丙○○
    為十分之三。被上訴人丙○○為乙○○之使用人，乙○○應
    承擔丙○○之與有過失，爰減輕上訴人之賠償責任十分之三
    。是被上訴人丙○○得向上訴人請求賠償之總額為53865 元
    （76950x7/10 =53865） ；被上訴人乙○○得向上訴人請求
    賠償之總額為70441 元（100630x7/10=70441） 。
五、綜上所述，被上訴人丙○○、乙○○分別得請求上訴人給付
    53865 元、70441 元，及均自96年11月1 日（起訴狀繕本送
    達上訴人翌日）起至清償日止按年息5%計算之利息，為有理
    由，應予准許，逾此範圍之請求，為無理由，應予駁回。原
    審判命上訴人如數給付，並依職權宣告假執行，於法並無不
    合。上訴意旨指摘原判決不當，求予廢棄改判，為無理由，
    應予駁回其上訴。
六、據上論結，本件上訴為無理由，依民事訴訟法第436 條之1
    第3項 、第449 條第1 項、第78條，判決如主文。
中    華    民    國    97    年    5     月      14    日
                  民事第三庭    審判長法  官  朱耀平
                                      法  官  邱靜琪
                                      法  官  陳映如
不得上訴
中    華    民    國    97    年    5     月    14    日
                                      書記官  李錦輝


司法院資訊處製作；財團法人民間司法改革基金會備份。
